臺灣彰化地方法院刑事判決
110年度交訴字第144號
公  訴  人  臺灣彰化地方檢察署檢察官
被      告  施彥宏



上列被告因公共危險等案件，經檢察官提起公訴（110年度調偵
字第680號），被告於準備程序進行中就被訴事實均為有罪之陳
述，經本院合議庭裁定改由受命法官獨任以簡式程序審理，判決
如下：
    主  文
甲○○犯過失傷害罪，處有期徒刑捌月；又犯肇事致人傷害逃逸罪
，累犯，處有期徒刑壹年貳月；應執行有期徒刑壹年伍月。  
    犯罪事實及理由
一、犯罪事實：甲○○無駕駛執照，於民國110年1月21日13時許，
    駕駛車牌號碼0000-00號自用小客貨車，沿彰化縣花壇鄉花
    秀路由西往東方向行駛，途經彰化縣○○鄉○○路000號前，本
    應注意於汽車行駛時，不得跨越分向限制線超車，且於超車
    過程亦應保持半公尺以上之安全間隔；而依當時情形，並無
    不能注意之情事，甲○○竟貿然跨越分向限制線行駛，且超車
    時未保持安全間隔，適有乙○○騎乘車牌號碼000-000號普通
    重型機車搭載其妻丙○○，於甲○○所駕駛車輛右側沿同路段同
    向行駛在前，遭甲○○自後方超車時擦撞到機車左側，致乙○○
    、丙○○人、車倒地，乙○○因而受有頭部外傷合併蜘蛛網膜下
    出血及硬腦膜下出血、頭皮撕裂傷1.5×0.5公分等傷害，丙○○則受有頭部外傷合併蜘蛛網膜下出血及硬腦膜下出血等傷
    害。甲○○於肇事後，知悉乙○○、丙○○遭擦撞倒地受傷，另基
    於肇事逃逸之犯意，未停留在現場等候警方處理或協助將傷
    者送醫救治，即逕行駕車離去。
二、證據名稱：
  ㈠被告甲○○於偵訊及本院之自白、告訴人乙○○、丙○○之指訴。
  ㈡告訴人乙○○及丙○○之診斷書、道路交通事故現場圖、調查報
    告表㈠、㈡-1、事故現場照片、監視器錄影擷圖、車牌號碼00
    00-00號自用小客貨車和000-000號普通重型機車之車籍資料
    、被告之證號查詢汽車駕駛人資料、交通部公路總局臺中區
    監理所彰化縣區車輛行車事故鑑定會鑑定意見書。
三、論罪科刑：
  ㈠被告甲○○行為後，刑法第185條之4於110年5月28日修正公布
    ，並自同年5月30日生效。修正前刑法第185條之4原規定：
    「駕駛動力交通工具肇事，致人死傷而逃逸者，處1年以上7
    年以下有期徒刑」。修正後規定：「駕駛動力交通工具發生
    交通事故，致人傷害而逃逸者，處6月以上5年以下有期徒刑
    ；致人於死或重傷而逃逸者，處1年以上7年以下有期徒刑。
    犯前項之罪，駕駛人於發生交通事故致人死傷係無過失者，
    減輕或免除其刑」。新法除將原條文之「肇事」規定修正為
    「發生交通事故」，以包含駕駛動力交通工具發生交通事故
    致人死傷係無過失之情形，另就致死、致重傷、致傷及行為
    人對於發生交通事故有無過失區分情狀，分別適用不同刑度
    ，經比較新舊法結果，以行為後之規定對被告較有利，從而
    應依刑法第2條第1項但書規定，適用修正後之刑法第185條
    之4論處。
  ㈡核被告甲○○所為，分別觸犯道路交通管理處罰條例第86條第1
    項和刑法第284條前段之無駕駛執照駕車而過失傷害人罪、
    修正後刑法第185條之4第1項前段之肇事致人傷害逃逸罪。
    按經驗上殊難想像一般人駕駛車輛，在未發生車禍前，就抱
    持必然逃離現場之決心，故被告應是在不慎肇事後，才另萌
    生逃離現場之意，且其所犯上述無駕駛執照駕車過失傷害罪
    、肇事致人傷害逃逸罪，一為過失、一為故意，罪名、罪質
    均有不同，客觀上可以依行為外觀，分開評價，屬數行為，
    應分論併罰。
  ㈢被告無汽車駕駛執照，有證號查詢汽車駕駛人資料可憑（偵
    字卷第83頁），其駕駛自小客貨車，因而致告訴人乙○○、丙○○受傷，依法應負過失致人傷害之刑事責任，有如前述，就
    其所犯過失傷害罪部分，應依道路交通管理處罰條例第86條
    第1項規定，加重其刑。
  ㈣被告前因公共危險案件，經本院以107年度交簡字第172號判
    處有期徒刑3月確定，又因違反森林法案件，經臺灣南投地
    方法院以107年度審原訴字第14號判處有期徒刑7月確定，併
    經同院以108年度聲字第205號定應執行有期徒刑9月確定，
    於108年12月24日縮刑期滿執行完畢，有臺灣高等法院被告
    前案紀錄表可憑。被告於受有期徒刑執行完畢後，5年內故
    意再犯本案有期徒刑以上之罪（肇事致人傷害逃逸罪），為
    累犯。參酌司法院大法官會議釋字第775號解釋意旨，被告
    構成累犯之前案已包含罪質類似之公共危險案件，顯見對於
    刑罰之感應效果薄弱，且衡量本案情節，亦無處以法定最輕
    本刑仍顯過苛之情形，應依刑法第47條第1項規定，就肇事
    致人傷害逃逸罪，加重其刑。
  ㈤爰以行為人之責任為基礎，審酌：被告於審理自陳其高中肄
    業、已婚、育有未成年子女1人，其和妻均從事人力派遣零
    工等情甚明，是具有基礎智識程度之成年人。其未考領汽車
    駕駛執照，逕自駕駛車輛上路，途中肇事，未對告訴人乙○○
    、丙○○施以救護、報警處理、或留下身分資訊，不顧兩人受
    傷倒地，逕自駕車離去，而且告訴人年紀都相當大，傷勢頗
    為嚴重，被告不當超車的行徑亦相當惡質，更是獨一肇因，
    違反注意義務之程度甚大。被告一直到偵結訊問時才坦承犯
    行，已難獲告訴人之諒解，迄未賠償其等分文，犯後態度不
    算良好。暨斟酌被告除前述構成累犯之案件不再重複評價外
    ，另歷有妨害風化、恐嚇取財等犯罪科刑紀錄，有臺灣高等
    法院被告前案紀錄表在卷可參，素行不佳，復參酌告訴人乙○○、丙○○之書面意見等一切情狀，分別量處如主文所示之刑
    ，並定應執行刑如主文所示。
四、應適用之法條：刑事訴訟法第273條之1第1項、第299條第1
    項前段、第310條之2、第454條第1項，道路交通管理處罰條
    例第86條第1項，刑法第2條第1項、第11條前段、（修正後
    ）第185條之4第1項前段、第284條前段、第47條第1項、第5
    1條第5款，刑法施行法第1條之1第1項。
五、如不服本判決應於收受判決後20日內向本院提出上訴書狀，
    並應敘述具體理由；其未敘述上訴理由者，應於上訴期間屆
    滿後20日內向本院補提理由書（均須按他造當事人之人數附
    繕本）「切勿逕送上級法院」。告訴人或被害人對於判決如
    有不服具備理由請求檢察官上訴者，其上訴期間之計算係以
    檢察官收受判決正本之日期為準。
本案經檢察官陳顗安提起公訴，檢察官楊閔傑到庭執行職務。
中　　華　　民　　國　　111 　年　　1 　　月　　27　　日
                    刑事第二庭  法  官  王祥豪
以上正本證明與原本無異。
如不服本判決應於收受判決後20日內向本院提出上訴書狀，並應
敘述具體理由；其未敘述上訴理由者，應於上訴期間屆滿後20日
內向本院補提理由書（均須按他造當事人之人數附繕本）「切勿
逕送上級法院」。
告訴人或被害人對於判決如有不服具備理由請求檢察官上訴者，
其上訴期間之計算係以檢察官收受判決正本之日期為準。
中　　華　　民　　國　　111 　年　　1 　　月　　27　　日
                                書記官  吳芳儀
附錄本案論罪科刑法條全文：
修正後刑法第185條之4
駕駛動力交通工具發生交通事故，致人傷害而逃逸者，處六月以
上五年以下有期徒刑；致人於死或重傷而逃逸者，處一年以上七
年以下有期徒刑。
犯前項之罪，駕駛人於發生交通事故致人死傷係無過失者，減輕
或免除其刑。

刑法第284條
因過失傷害人者，處一年以下有期徒刑、拘役或十萬元以下罰金
；致重傷者，處三年以下有期徒刑、拘役或三十萬元以下罰金。
　
道路交通管理處罰條例第86條
汽車駕駛人，無駕駛執照駕車、酒醉駕車、吸食毒品或迷幻藥駕
車、行駛人行道或行經行人穿越道不依規定讓行人優先通行，因
而致人受傷或死亡，依法應負刑事責任者，加重其刑至二分之一
。
汽車駕駛人，在快車道依規定駕車行駛，因行人或慢車不依規定
，擅自進入快車道，而致人受傷或死亡，依法應負刑事責任者，
減輕其刑。